【裁判字號】    90,台上,3218
【裁判日期】    900524
【裁判案由】    偽造文書
【裁判全文】
最高法院刑事判決                                九十年度台上字第三二一八號
    上訴人  台灣高等法院台南分院檢察署檢察官
    被  告  甲○○
右上訴人因被告偽造文書案件，不服台灣高等法院台南分院中華民國八十八年四月二
十九日第二審判決（八十七年度上訴字第一五九六號，起訴案號：台灣嘉義地方法院
檢察署八十六年度偵字第七八七九號），提起上訴，本院判決如左：
    主  文
原判決撤銷，發回台灣高等法院台南分院。
    理  由
本件原判決以公訴意旨略以：被告甲○○係嘉美汽車貨運公司之負責人，於民國八十
六年三月間，其公司所有之車號ＪＧ－一五七營業用曳引車因車禍毀損，被告即於同
年四月間，以新台幣（下同）八十萬元之代價，將該車交由謝春樹處理，謝春樹則以
華山汽車貨運公司所失竊之車號ＵＳ－七八二、引擎號碼0000000、車身號碼
ＹＳ二ＰＡ四Ｘ二Ｅ00000000曳引車（業經不詳姓名者變造為引擎號碼00
00000、車身號碼ＹＳ二ＰＡ四Ｘ二Ｅ00000000）交付被告，被告明知
該車為贓車，竟仍據以向監理單位申領車牌號碼ＵＳ－七九七牌照後，交由其所經營
之嘉美汽車貨運公司使用，足以生損害於華山公司及監理機關對汽車管理之正確性，
因認被告甲○○涉犯刑法第三百四十九條第二項故買贓物及第二百十六條、第二百二
十條、第二百十條行使偽造文書之牽連罪嫌云云。但經審理結果，認為不能證明被告
犯罪，因而維持第一審諭知被告無罪之判決，駁回檢察官在第二審之上訴，固非無見
。
惟查：(一)、審理事實之法院對於被告有利及不利之證據，應一律注意，詳為調查，綜
合全案證據資料，本於經驗法則以定其取捨，並將取捨證據及得心證之理由於判決內
詳為說明。故證據雖已調查，而尚有其他部分並未調查，仍難遽為被告有利或不利之
認定。原判決採被告所辯及易翔工業股份有限公司（下稱易翔公司）負責人鄭文祥之
供證，認被告係以八十萬元之費用，將車號ＪＧ－一五七營業用曳引車交予謝春樹包
修（見原判決第二頁第十八至十九行、第三頁第八至九行，第五頁第二至三行）；然
又依謝春樹在另案偵查中之供述，認該車係由謝春樹介紹給廖學森包修（見原判決第
三頁第十三行至第四頁十六行），已難謂無判決理由矛盾之違誤。又原判決認廖學森
確有其人，被告於受領該車時，不知廖學森會將引擎號碼變造云云，資為其判斷被告
並無偽造文書之論證，然謝春樹及廖學森於本件均始終未曾到場，被告亦供承其迄未
取得該車以八十萬元修復之統一發票（見偵查卷第十一頁），則謝春樹在另案偵查中
供述之憑信性如何，及被告所辯是否足堪採信，均尚難憑認。原審未傳喚廖學森、謝
春樹詳予調查，即遽認被告無上開犯行，自嫌速斷。(二)、被告係經營汽車貨運之公司
負責人，其自承公司內之拖車約有二十六輛（見偵查卷第十頁），則對於曳引車之修
復價格及方法，應屬具有一定專業之認知。其於八十六年四月間將該車送交易翔公司
修理時，經鄭文祥估價約需七十八萬四千零四十元，修復時間為二至三個月，並於五
紙估價單上詳列全部共九十六項待修項目（見附於偵查卷內之證物袋）；而謝春樹以
八十萬元及工作時間四十五天包修或介紹廖學森修復時，該價格究係依據那些項目及
何種修復方法予以估定，卷內俱無相關資料可資審認，此就被告決定交由謝春樹或廖
學森修理時，能否經由估價內容得知將以何法修復，並因此有無贓物之認識及行使偽
造私文書之故意，至有關係。乃原審未予調查審認，即認被告不知廖學森係以贓車替
換整修，自有調查未盡之違法。檢察官上訴意旨指摘原判決不當，非無理由，應認有
發回更審之原因。至於有牽連關係之故買贓物部分，基於審判不可分原則，亦應一併
發回。
據上論結，應依刑事訴訟法第三百九十七條、第四百零一條，判決如主文。
中      華      民      國     九十     年      五      月    二十四    日
                              最高法院刑事第十庭
                                  審判長法官  陳  炳  煌
                                        法官  陳  正  庸
                                        法官  韓  金  秀
                                        法官  吳  信  銘
                                        法官  徐  文  亮
      右正本證明與原本無異
                                              書  記  官
中      華      民      國     九十     年      五      月    二十九    日


司法院資訊處製作；財團法人民間司法改革基金會備份。
